【裁判字號】    92,訴,1823
【裁判日期】    921028
【裁判案由】    偽造文書等
【裁判全文】
臺灣板橋地方法院刑事判決                        九十二年度訴字第一八二三號
    公  訴  人  臺灣板橋地方法院檢察署檢察官
    被      告  甲○○
右列被告因偽造文書等案件，經檢察官提起公訴（九十二年度偵字第二六三七號），
本院判決如左：
    主  文
本件免訴。
    理  由
一、公訴意旨略以：(一)被告甲○○基於意圖為自己不法所有之概括犯意，於民國八十
    八年八月二日凌晨零時三十分許，在臺北縣五股鄉○○路○段七一號前，與友人
    飲酒完畢後，竊取李文雄所有之車號ＦＸＵ－五三０號機車作為返家之代步工具
    ，嗣於當日凌晨三時許騎乘該機車行經臺北縣板橋市浮洲橋上往土城市之方向，
    經員警攔檢實施酒測，其呼氣酒精濃度為每公升零點四七毫克，已逾每公升零點
    二五毫克之法定容許值（起訴書誤載：其吐氣酒精濃度為每公升零點二二毫克）
    ，因當時該部機車尚未報失竊，員警乃以被告甲○○酒後駕車為由，對被告甲○
    ○開立交通違規罰單，並吊扣機車車牌後放行，被告甲○○騎乘該機車返家後，
    將該機車停放於住處巷口，又再度遭竊；(二)被告甲○○又另行起意，意圖為自己
    不法之所有，於九十年三月三十一日凌晨六時許，在桃園縣中壢市○○○○街四
    五號前，竊取乙○○所有之車號ＪＳＰ－七六二號機車一台，得手後懸掛自己之
    ＢＶＦ－七四０號機車車牌供己騎用，並將其在不詳時間、地點竊得不詳人士所
    有之機車引擎號碼末三碼變造為與車號ＢＶＦ－七四０號機車之引擎號碼末三碼
    相符之９９０號（引擎號碼：ＧＹ６Ｄ－１０２９９０），交互供己騎乘，致生
    損害於監理機關管理之正確性，嗣於九十一年九月二十三日，被告甲○○前往公
    路總局臺北區監理所板橋監理站繳清前述酒後駕車罰單時，該監理站辦事員將吊
    扣之ＦＸＵ－五三０號機車車牌發還，被告甲○○領取後將竊得之車號ＪＳＰ－
    七六二號機車改懸掛ＦＸＵ－五三０號車牌，嗣於九十二年一月十八日八時四十
    五分許，被告之子林俊育騎乘該懸掛ＦＸＵ－五三０號車牌之機車行經臺北縣新
    莊市○○路一五０號前時，為警查獲，並經警於同日十一時許，在板橋市○○路
    五七號臺北縣警察局保安隊前查獲被告甲○○騎乘懸掛ＢＶＦ－七四０號車牌、
    引擎號碼經變造之上開不詳車號機車（起訴書誤載為：甲○○於九十二年一月十
    八日十一時許騎乘懸掛ＦＸＵ－五三０號車牌機車行經板橋市○○路五七號前時
    經警當場查獲）；因認被告甲○○涉犯刑法第三百二十條第一項之竊盜罪嫌，刑
    法第二百二十條、第二百十條、第二百十六條之行使變造準私文書罪嫌等語。
二、按案件曾經判決確定者，應諭知免訴之判決，刑事訴訟法第三百零二條第一款定
    有明文。此項訴訟法上所謂一事不再理之原則，關於實質上一罪或裁判上一罪，
    均有其適用；連續犯係裁判上一罪，其一部分犯罪事實曾經判決確定者，其效力
    當然及於全部，倘檢察官復就連續犯之其他部分事實重行起訴，即應諭知免訴之
    判決，不得再予論科（最高法院四十九年臺非字第二０號判例及同院六十年臺非
    字第七七號判例意旨參照）。而經言詞辯論之有罪判決，其確定判決既判力之時
    點，係以該案實際最後審理事實法院宣示判決之日為準（最高法院三十二年上字
    第二五七八號判例及同院八十二年五月十一日八十二年度第四次刑事庭會議決議
    意旨參照）。至於未經言詞辯論之有罪簡易判決，因未經宣示程序，其判決係以
    判決正本送達於當事人時，始對外發生效力，是其確定判決之既判力，自應以判
    決正本最初送達當事人對外發生效力時為準。
三、經查：
    (一)被告甲○○前於八十八年八月十五日十二時許，在臺北縣五股鄉○○路附近，
      見一不詳之人所有未懸掛車牌之重型機車一輛，竟意圖為自己不法之所有，趁
      無人之際，以自備之機車鑰匙竊取該車得手之犯行，業經本院於九十年八月二
      十三日以八十九年度訴字第二一四六號刑事判決，認定被告甲○○成立刑法第
      三百二十條第一項之竊盜罪，判處有期徒刑月，如易科罰金以佰元折算壹
      日，於九十年九月二十四日確定在案（本段下簡稱：前案），有本院八十九年
      度訴字第二一四六號刑事判決及臺灣高等法院被告全國前案紀錄表各一份在卷
      可憑，並經本院調取該案卷核閱無誤。本案公訴人起訴被告甲○○於八十八年
      八月二日竊取李文雄所有之車號ＦＸＵ－五三０號機車之犯行，與上開確定判
      決所認定之犯罪事實相比較，皆是以自備之鑰匙竊取機車，二者行為態樣、對
      象實屬雷同，尤其其該二次竊行之時間僅相隔十三日，時間緊接，且被告甲○
      ○於前案審理時坦承有為該次竊行，有上開判決一份在卷可證，其於本案警詢
      中亦承認有為竊取車號ＦＸＵ－五三０號機車之竊行（見本案偵查卷第七二頁
      ），是應足認被告甲○○於八十八年八月間所為之該二次前後案竊行，係出於
      一個初發之竊盜概括犯意，遇有適當之機車，即會視機會採取行動。被告甲○
      ○該前後案之竊行，既然於其主觀上是以同一之概括犯意進行，所犯者又均係
      犯罪構成要件相同之罪名，彼此間應有連續犯之關係。本案公訴意旨所述被告
      甲○○於八十八年八月二日所為之竊盜犯行，既在上開前案本院宣示判決日即
      九十年八月二十三日以前發生者，揆諸首開說明，其此部分犯罪應為該前案確
      定判決效力所及，應諭知免訴之判決。
    (二)被告甲○○前於九十年四月二十九日十二時許，在五股鄉成洲國小側門旁，以
      自備之機車鑰匙，竊取張坤穎停放於該處之車號ＧＫＮ－二九八號重型機車一
      輛，得手後供己使用，嗣於同日十七時二十分許，在同鄉○○路○段一九三巷
      七號前，為警查獲之犯行，業經本院板橋簡易庭於九十一年一月十六日以九十
      年度板簡字第一九八五號刑事簡易判決，認被告甲○○成立刑法第三百二十條
      第一項之竊盜罪，判處有期徒刑肆月，如易科罰金以佰元折算壹日，判決正
      本於九十一年一月二十九日送達被告甲○○，對外發生效力（該案檢察官係於
      同年二月四日收受判決），並於九十一年二月十五日確定在案（本段下簡稱：
      前案），有本院板橋簡易庭九十年度板簡字第一九八五號刑事判決及臺灣高等
      法院被告全國前案紀錄表各一份在卷可稽，並經本院調取該案卷核閱無誤。本
      案公訴人起訴被告甲○○於九十年三月三十一日凌晨六時許，在中壢市○○○
      ○街四五號前，竊取乙○○所有之車號ＪＳＰ－七六二號機車一台之犯行，與
      上開確定判決所認定之犯罪事實相比較，二者皆係竊取機車，其行為態樣實屬
      雷同，而被告甲○○該二次竊行之時間僅相隔二十九日，時間緊接，且被告甲
      ○○於前案審理時坦承有為該次竊行，亦有上開判決一份在卷可證，是縱如起
      訴書所認被告甲○○有於上揭時地竊取車號ＪＳＰ－七六二號機車之行為（依
      被告甲○○於警詢及偵查中之供述，其係於九十二年一月四日九時許，在臺北
      縣中和市○○路四０三巷一號前，取得車號ＪＳＰ－七六二號機車，惟其此部
      分行為未經起訴，非起訴事實，無從審究、比較），亦應足認被告甲○○於九
      十年三、四月間所為之該二次前後案竊行，係出於一個初發之竊盜概括犯意，
      遇有適當之機車，即會視機會採取行動。則被告甲○○該前後案之竊行，於其
      主觀上應係以同一之概括犯意進行，所犯者又均係犯罪構成要件相同之罪名，
      彼此間應有連續犯之關係。本案公訴意旨所述被告甲○○於九十年三月三十一
      日所為之竊盜犯行，既在上開前案本院簡易判決對外發生效力日即九十一年一
      月二十九日以前發生者，揆諸首開說明，其此部分犯罪應為該前案確定判決效
      力所及，應諭知免訴之判決。
    (三)被告甲○○前於九十一年七月十二日凌晨一時二十七分許，基於為自己不法所
      有之概括犯意，先在板橋市○○路九三巷巷口停放之三輪車上竊得不詳人士所
      持有之Ｔ型起子二支及毛巾一條，得手後，旋即持其中一支Ｔ型起子著手發動
      徐整坤所有之車號ＣＧＯ－０一三號機車，尚未發動機車引擎前即為巡邏之警
      員當場查獲，並扣得Ｔ型起子二支等犯行，業經本院於九十二年二月二十六日
      以九十一年度易字第三五三三號刑事判決，認定被告甲○○成立刑法第五十六
      條、第三百二十一條第二項、第一項第三款之連續攜帶兇器竊盜未遂罪，判處
      有期徒刑捌月，於九十二年三月二十八日確定在案（本段下簡稱：前案），有
      本院九十一年度易字第三五三三號刑事判決及臺灣高等法院被告全國前案紀錄
      表各一份在卷可稽，並經本院調取該案卷核閱無誤。本案公訴人起訴書「犯罪
      事實」欄所載：被告甲○○於不詳時間、地點竊得不詳人士所有之機車一部之
      事實（公訴人起訴書之「證據並所犯法條」欄雖未論及此部分事實，但其「犯
      罪事實」欄既有記載該部分事實，即應認該部分犯罪事實亦經起訴），該部分
      起訴事實所指之機車係光陽豪邁一二五型重型機車，被告甲○○於警詢中供承
      ：其係於九十一年七月三十一日二十二時許，在桃園縣八德鄉大南地區某處，
      見該部機車之鑰匙未取下，即下手竊取，供己騎用，並將該車車牌丟棄於同縣
      龜山鄉等語（見偵查卷第五頁及第八頁），既無其他證據足以推翻被告甲○○
      此部分自白之真實性，被告甲○○竊取該部不詳車號機車之時間、地點及手法
      ，自應以被告甲○○之供述為據。比較本院九十一年度易字第三五三三號確定
      判決認定之犯罪事實，及本案公訴人起訴之被告甲○○竊取不詳車號機車之此
      部分事實，二者之犯罪對象，皆係竊取機車，而其該二次竊行之時間僅相隔十
      九日，時間緊接，被告甲○○於前案警詢中曾坦承有為該次竊行，亦有上開判
      決一份在卷可證，其於本案警詢中亦承認有為竊取該部不詳車號機車之行為，
      是應足認被告甲○○於九十一年七月間所為該二次前後案之竊行，係出於一個
      初發之概括竊盜犯意，遇有適當之機車，即會視機會採取行動。被告甲○○該
      前後案之竊行，既然於其主觀上是以同一之概括犯意進行，所犯者又均係基本
      犯罪構成要件相同之罪名，彼此間應有連續犯之關係。本案公訴意旨所述被告
      甲○○於不詳時地竊取車號不詳之機車之犯行，既在上開前案本院宣示判決日
      －九十二年二月二十六日以前發生者，揆諸首開說明，其此部分犯罪應為該前
      案確定判決效力所及，應諭知免訴之判決。
    (四)被告甲○○前於九十一年十月十五日起，與陳金炳、洪景飛、洪偉民、洪慶珍
      ，共同基於連續行使偽造私文書之概括犯意聯絡，由陳金炳提供藏置贓車及拆
      解換裝贓車之處所，由洪景飛故買來路不明之贓車及購買取得合法來源之老舊
      機車，繼而由洪偉民負責拆解贓車之引擎，被告甲○○負責拆解贓車之外殼，
      每工作一日可得一千元之代價，洪景飛再負責將有合法來源之機車牌照、上刻
      有引擎號碼之引擎蓋換裝至上開贓車上，改變原贓車之車牌及偽造該等贓車之
      引擎號碼，而後再由洪慶珍在其所開設之機車行將拆解換裝完成之機車銷售予
      不知情之人牟利，迄九十二年一月二十四日十七時許，經警在臺北縣泰山鄉○
      ○路三五之三號當場逮捕洪景飛、洪偉民、陳金炳、洪慶珍，並起出贓車十五
      輛及扣得拆解贓車之工具一批之犯行，業經本院於九十二年八月二十二日以九
      十二年度訴字第一三０七號刑事判決，認定被告甲○○成立刑法第二十八條、
      第五十六條、第二百十六條、第二百二十條、第二百十條之共同行使偽造私文
      書罪，判處有期徒刑柒月，於九十二年十月二十日確定在案（本段下簡稱：前
      案），有本院九十二年度訴字第一三０七號刑事判決一份附卷可證，並經本院
      調取該案卷查閱無誤。被告甲○○就本案起訴之其將竊得不詳車號機車之引擎
      號碼末三碼變造為與車號ＢＶＦ－七四０號機車之引擎號碼末三碼相符之９９
      ０號（引擎號碼：ＧＹ６Ｄ－１０２９９０），供己騎用之行使變造準私文書
      犯行部分，被告甲○○於警詢及偵查中皆自承：其係於上述時地竊取得手後，
      在中和市住處以自備之粗砂紙將該部機車引擎蓋上之引擎號碼後三碼磨去，再
      以自備之字釘打上後三碼等語（見偵查卷第五頁背面、第八頁正面、第六八頁
      背面），其所自白之此部分（行使）變造準私文書之犯罪事實，與本院九十二
      年度訴字第一三０七號刑事判決認定其同類犯罪之時間，其時距至多在三個月
      以內，甚至可能重疊，而其前案共犯之偽造準私文書之行為方式，係共同將合
      法來源機車之引擎蓋換裝至贓車上而偽造引擎號碼以行使，與其本案係自己單
      獨利用上述方法變造引擎號碼以行使，二者之偽、變造方式固有不同，但其前
      後案所偽造、變造之客體皆為機車之引擎號碼，且被告甲○○於前案警詢及偵
      查中先後坦承：「洪景飛係老闆，洪偉民係老闆兒子，陳金炳是將工廠出租予
      老闆之屋主，我應徵時知是做贓車套裝之工作，我在上址從事贓車拆卸約二個
      月之久，實際工作日數約十六日，我負責將贓車拆卸並組裝車殼之工作，工資
      則以日計算，每日一千元，洪景飛負責贓車銷售及組裝引擎，洪偉民負責拆卸
      贓車之引擎」等語（見該案偵查卷第三五頁）；「我是受僱洪景飛」等語明確
      （見該案偵查卷第九三頁背面），經本院調取該卷核閱無訛，並有上開判決一
      份在卷可參，其於本案警詢及偵審中亦承認有為變造本案不詳車號機車引擎號
      碼供己使用之事實。是被告甲○○顯然有拆卸機車車殼及變造引擎號碼之技能
      ，並於九十一年七月之後以此等技能供其賺取工資及易於使用竊得機車之用，
      且其有將前案共犯之偽造引擎號碼以行使之犯行視為自己行為之共同正犯之犯
      意，顯見被告甲○○於九十一年七月以後某日及同年十月以後所犯之該前後案
      行使偽（變）造準私文書犯行，應亦係出於一個為自己利益之初發概括犯意，
      遇有適當之機會，即會利用其此等技能牟利，則被告甲○○該前後案之行使偽
      （變）造準私文書行為，於其主觀上應亦是以同一之概括犯意進行，所犯者又
      均係基本犯罪構成要件相同之罪名，彼此間應有連續犯之關係。本案公訴意旨
      所述被告甲○○變造引擎號碼以行使之行使變造準私文書行為，既在上開前案
      本院宣示判決日－九十二年八月二十二日以前發生者，揆諸首開說明，其此部
      分犯罪應為該前案確定判決效力所及，應諭知免訴之判決。
四、綜上所述，本案公訴人起訴被告甲○○所涉犯前揭起訴事實(一)、(二)所示之三件竊
    盜犯行、一件行使變造準私文書犯行，縱使成立，亦分別與本院八十九年度訴字
    第二一四六號刑事確定判決、本院板橋簡易庭九十年度板簡字第一九八五號刑事
    簡易確定判決、本院九十一年度易字第三五三三號刑事確定判決、九十二年度訴
    字第一三０七號刑事確定判決所認定之同類犯罪事實，應各有連續犯之裁判上一
    罪關係，為各該確定判決效力所及，本院不得再為實體判決，爰不經言詞辯論，
    均為免訴判決。
據上論斷，應依刑事訴訟法第三百零七條、第三百零二條第一款，判決如主文。
中        華        民        國      九十二    年    十    月  二十八  日
                                          臺灣板橋地方法院刑事第十三庭
                                            審判長法  官    王復生
                                                  法  官    徐子涵
                                                  法  官    陳明珠
右正本證明與原本無異。
如不服本判決，應於判決送達後十日內向本院提出上訴狀 (應附繕本) ，上訴於
臺灣高等法院。
                                                  書記官    黃美雲
中      華      民      國      九十二      年    十    月  二十九    日


司法院資訊處製作；財團法人民間司法改革基金會備份。
